臺灣桃園地方法院行政訴訟裁定
111年度監簡字第14號
原      告  簡兆熙    現於法務部○○○○○○○執行中
被      告  郭志堅  
上列當事人間監獄行刑法事件，原告提起行政訴訟，本院裁定如
下：
    主  文
本件移送於法務部○○○○○○○（申訴管轄機關）。
    理  由
一、按「應提起撤銷訴訟、課予義務訴訟，誤為提起確認行政處
    分無效之訴訟，其未經訴願程序者，行政法院應以裁定將該
    事件移送於訴願管轄機關，並以行政法院收受訴狀時，視為
    提起訴願。」，行政訴訟法第6 條第4 項定有明文。核此規
    定之立法意旨，係考量當事人對於行政訴訟及訴願之程序可
    能未盡瞭解，對於應以訴願作為先行程序者，若當事人未經
    訴願程序時，為避免當事人之訴願逾期、及重行訴願所耗費
    之精力、時日等因素，因此規定由行政法院逕行以裁定將事
    件移送於訴願管轄機關即可。準此，同上開立法意旨之理，
　　於監獄受刑人不服監獄之處分或管理措施之有關監獄行刑法
    事件，受刑人所提起之行政訴訟，如應以申訴作為先行程序
    者，若未經申訴程序時，行政法院亦應以裁定將該事件移送
    於申訴管轄機關，並以行政法院收受訴狀時，視為提起申訴
    。
二、次按監獄行刑法第93條第1項規定：「受刑人因監獄行刑有
    下列情形之一者，得以書面或言詞向監獄提起申訴：一、不
    服監獄所為影響其個人權益之處分或管理措施。二、因監獄
    對其依本法請求之事件，拒絕其請求或於二個月內不依其請
    求作成決定，認為其權利或法律上利益受損害。三、因監獄
    行刑之公法上原因發生之財產給付爭議。」
三、經查，本件原告係起訴主張被告係法務部○○○○○○○0○○○○○○)
    之管理員，於民國110年7月26日在臺北監獄內，動手毆打原
    告成傷，而臺北監獄不僅坐視不管，且對於原告作成受刑人
    懲罰書，懲罰原告記警告、停止接受送入飲食7日、停止使
    用自費購買之非日常生活必需品14日、移入違規舍45日等處
    分(下稱原處分)，原告不服被告之違法不當管理及臺北監獄
    所作之原處分，為此請求追究被告之不當管理罪責及撤銷原
    處分，而提起本件行政訴訟，此並有原處分即臺北監獄受刑
    人懲罰書1份附卷可稽。足見，本件原告係不服臺北監獄及
    其所屬管理人員所為影響原告個人權益之處分及管理措施，
    則依前揭監獄行刑法第93條第1項第1款規定，原告應向監獄
    提起申訴，且觀諸原處分之懲罰書之備註欄內亦記載：「一
    、…。二、如不服處分，得自本書送達之次日起10日內向，
    依監獄行刑法第93條規定向本監提起申訴。」等語。足見，
    本件原告未經申訴程序，即逕向本院提起行政訴訟，原告之
    起訴程序顯有違誤。
四、綜上所述，原告於提起行政訴訟前，既未踐行申訴程序，依
    首揭說明及參酌行政訴訟法第6 條第4 項規定意旨，爰由本
    院將原告之起訴狀及相關陳述資料，移送至申訴之管轄機關
    即臺北監獄為後續相關處理。
五、爰依行政訴訟法第6 條第4項規定，裁定如主文。　
中　　華　　民　　國　　111 　年　　4 　　月　　15　　日
                  行政訴訟庭法　官　黃漢權
上為正本係照原本作成。
如不服本裁定，應於送達後10日內向本院提出抗告狀（須按他造
人數附繕本）。
中　　華　　民　　國　　111 　年　　4 　　月　　18　　日
                            書記官　蕭竣升